臺灣桃園地方法院刑事判決  
110年度交簡上字第269號
上  訴  人
即  被  告  高榮森



上列上訴人即被告因過失傷害案件，不服本院於中華民國110年8
月19日所為110年度壢交簡字第967號第一審刑事簡易判決（聲請
簡易判決處刑案號：110年度偵字第7370號），提起上訴，本院
管轄之第二審合議庭判決如下：
    主  文
上訴駁回。
高榮森緩刑貳年。　
    理  由
一、本案經本院審理結果，認本院第一審刑事簡易判決以被告高
    榮森所為，係犯道路交通管理處罰條例第86條第1項、刑法
    第284條前段之汽車駕駛人無駕駛執照駕車過失傷害罪，事
    證明確，並依道路交通管理處罰條例第86條第1項規定加重
    其刑，另有自首之情而依刑法第62條前段之規定減輕其刑，
    且依刑法第71條第1項之規定先加後減之，復以行為人之責
    任為基礎，審酌被告騎乘機車參與道路交通，本應小心謹慎
    以維護自身及其他用路人之安全，其無照駕駛行至案發地點
    時，竟不顧周遭車流密集之交通狀況，即貿然跨越分向限制
    線駛經對向車道而左轉，進而發生本案事故，所為實值非難
    ；被告犯罪後雖自首坦承犯行，然衡諸其於偵查、調解及本
    院調查期日，屢屢無正當理由未到場之漫不經心態度，及事
    發迄今長達1年仍未見有承擔自身責任之誠意、告訴人所受
    傷勢、被告之素行等一切情狀，量處被告有期徒刑3月及諭
    知易科罰金之折算標準為新臺幣1,000元折算1日，經核原審
    判決之認事用法並無違法或不當，量刑亦屬妥適，本判決除
    就證據部分補充「證號查詢機車駕駛人資料及車輛基本資料
    」外，餘均引用附件原審判決書所記載之事實、證據及理由
    。
二、按刑之量定，屬為裁判之法院得依職權自由裁量之事項，苟
    其量刑已以行為人之責任為基礎，並斟酌刑法第57條各款所
    列情狀，在法定刑度內，酌量科刑，無顯然失當或違反公平
    、比例及罪刑相當原則者，亦無偏執一端，致明顯失出失入
    之情形，自不得指為違法。至緩刑之宣告，除應具備刑法第
    74條所定條件外，並須有可認為以暫不執行刑罰為適當之情
    形，始得為之，亦屬法院裁判時得依職權自由裁量之事項，
    當事人不得以原審未諭知緩刑指為違背法令。被告上訴意旨
    略以：被告犯後態度良好，符合自首規定，又因現疫情嚴峻
    ，謀生不易，家中尚有80餘歲老父需扶養，家庭開銷均仰賴
    被告打零工及向親友借貸方能勉強支應，原審所科刑度若易
    科罰金，被告並無能力繳納，若入監執行，被告之父將無人
    照應，無法維持生計，且被告已與告訴人王嘉明達成和解並
    向告訴人誠心誠意道歉，也對自己行為深感懊悔，為此爰請
    求將原審判決撤銷，對被告改判最輕之刑度如宣告緩刑之判
    決云云。惟依上說明，原審已以被告即行為人之責任為基礎
    ，就刑法第57條各款情形為整體之評價而為量刑，客觀上既
    未逾越法定刑度，亦與罪刑相當原則無悖，並無偏執一端致
    有失出失入之情形，量刑妥適，難認有何逾越法律所規定之
    範圍或濫用裁量權限之違法情形，而原審未為緩刑之宣告，
    更無何裁量違法或不當可言。至被告於原審判決後，已於民
    國110年11月18日與告訴人和解成立，並向告訴人道歉，告
    訴人從而亦請求法院酌情網開一面乙節，此有原告陳述書及
    本院公務電話紀錄表各1份在卷可佐（見本院110年度交簡上
    字第269號卷第53、45頁），原審判決雖未及審酌該情，然
    本院認原審判決量處被告有期徒刑3月，縱然審酌上情，原
    審判決量刑仍屬適當，則依前揭說明，自應予以維持。是上
    訴意旨仍執前詞，指摘原審判決之不當，就原審量刑裁量權
    之合法行使，任意指摘，經核並無理由，應予駁回其上訴。
三、被告前因故意犯罪受有期徒刑以上刑之宣告，執行完畢後，
    5年以內未曾因故意犯罪受有期徒刑以上刑之宣告，此有臺
    灣高等法院被告前案紀錄表附卷可參，且被告犯罪後已與告
    訴人和解，業如前述，被告僅因一時失慮，致罹刑章，經此
    偵審程序及科刑之教訓，當能知所警惕而無再犯之虞，尚無
    逕對其施以短期自由刑之必要，是本院認其前開所受刑之宣
    告，以暫不執行為適當，爰依刑法第74條第1項第2款之規定
    ，併予宣告緩刑2年，以啟自新。
據上論斷，應依刑事訴訟法第455條之1第1項、第3項、第368條
、第373條，刑法第74條第1項第2款，判決如主文。
本案經檢察官楊挺宏聲請以簡易判決處刑，檢察官王珽顥到庭執
行職務。
中　　華　　民　　國　　111 　年　　1 　　月　　27　　日
                  刑事第三庭　審判長法　官　謝順輝
                                    法  官  呂秉炎
                                    法  官　陳柏嘉
以上正本證明與原本無異。
不得上訴。
　　　　　　　　　　　　　　　書記官　鍾宜君
中　　華　　民　　國　　111 　年　　1 　　月　　27　　日
附件：
臺灣桃園地方法院刑事簡易判決
                                  110年度壢交簡字第967號
聲  請  人　臺灣桃園地方檢察署檢察官
被　　　告　高榮森　男　民國00年0月00日生
                    身分證統一編號：Z000000000號
                    住○○市○○區○○路000巷00○0號
                    居桃園市○○區○○路00號
上列被告因過失傷害案件，經檢察官聲請以簡易判決處刑（110
年度偵字第7370號），本院判決如下：
    主  文
高榮森汽車駕駛人無駕駛執照駕車犯過失傷害罪，處有期徒刑參
月，如易科罰金，以新臺幣壹仟元折算壹日。
    事實及理由
一、本案除將檢察官聲請簡易判決處刑書「犯罪事實」欄所載「
    「騎乘車牌號碼000-0000號普通重型機車」更正為「無照騎
    乘車牌號碼000-0000號普通重型機車」，增列「告訴人於本
    院訊問時之陳述」為證據外，其餘犯罪事實及證據，均引用
    檢察官聲請簡易判決處刑書（如附件）之記載。
二、論罪科刑：
  ㈠罪名：
  ⒈按汽機車駕照為駕駛汽機車之許可憑證，駕照經吊扣、吊銷
    或註銷，其處分期間即無許可駕駛汽、機車之憑證，自不得
    駕駛汽、機車，故於駕照吊扣、吊銷或註銷期間駕車，無駕
    駛許可憑證，自確應認係無照駕駛。又汽車駕駛人，無駕駛
    執照駕車、酒醉駕車、吸食毒品或迷幻藥駕車、行駛人行道
    或行經行人穿越道不依規定讓行人優先通行，因而致人受傷
    或死亡，依法應負刑事責任者，加重其刑至二分之一，道路
    交通管理處罰條例第86條第1 項定有明文，且依同條例第3
    條第8 款規定可知，此所稱之「汽車」包含機車，而首揭規
    定係就刑法基本犯罪類型，於加害人為汽車駕駛人，於從事
    駕駛汽車之特定行為時，因而致人傷亡之特殊行為要件予以
    加重處罰，已就刑法各罪犯罪類型變更之個別犯罪行為予以
    加重，而成另一獨立之罪名，自屬刑法分則加重之性質。
  ⒉查被告所考領之重型機車駕駛執照已於民國93年10月29日受
    易處逕行註銷駕駛執照處分，其後並未重新考照一節，有證
    號查詢機車駕駛人資料在卷可參（見偵卷第59頁），其未領
    有合格駕駛執照而仍駕駛本案普通重型機車，因而發生本案
    事故致告訴人受傷，是核被告所為，係犯道路交通管理處罰
    條例第86條第1 項、刑法第284 條前段之汽車駕駛人無駕駛
    執照駕車犯過失傷害罪，並應依道路交通管理處罰條例第86
    條第1 項規定加重其刑。聲請簡易判決處刑書意旨認被告係
    犯刑法第284 條前段之普通過失傷害罪，即有未洽，惟因基
    本社會事實相同，爰依法變更起訴法條。
  ㈡減輕事由：被告於肇事後留置現場，並向到場之處理員警坦
    承肇事乙情，有道路交通事故肇事人自首情形紀錄表可參（
    見偵卷第33頁），屬對於未發覺之罪自首而接受裁判，爰依
    刑法第62條前段規定減輕其刑，並依同法第71條第1 項規定
    先加後減之。
  ㈢量刑：
    茲以行為人責任為基礎，本院審酌被告騎乘機車參與道路交
    通，本應小心謹慎以維護自身及其他用路人之安全，其無照
    駕駛行至案發地點時，竟不顧周遭車流密集之交通狀況，即
    貿然跨越分向限制線駛經對向車道而左轉，進而發生本案事
    故，所為實值非難；被告犯罪後雖自首坦承犯行，然衡諸其
    於偵查、調解及本院調查期日，屢屢無正當理由未到場之漫
    不經心態度，及事發迄今長達1 年仍未見有承擔自身責任之
    誠意、告訴人所受傷勢、被告之素行等一切情狀，量處如主
    文所示之刑，並諭知易科罰金之折算標準，以資懲儆。
三、依刑事訴訟法第449 條第1 項前段、第3 項、第454 條第2
    項、第300 條，逕以簡易判決處刑如主文。
四、本案經檢察官楊挺宏聲請以簡易判決處刑。
五、如不服本判決，得自收受送達之翌日起20日內，向本院提出
    上訴狀，上訴於本院第二審合議庭（須附繕本）。
中    華    民    國    110     年    8    月    19   日
                  刑事第十一庭    法  官  蔡旻穎
以上正本證明與原本無異。
如不服本判決，應於判決送達後20日內向本院提出上訴狀（應附
繕本）。
                                  書記官　黃瓊儀
中　　華　　民　　國　 110　　年　　8 　　月　　23　　日

附錄本案論罪科刑法條全文：
道路交通管理處罰條例第86條
汽車駕駛人，無駕駛執照駕車、酒醉駕車、吸食毒品或迷幻藥駕
車、行駛人行道或行經行人穿越道不依規定讓行人優先通行，因
而致人受傷或死亡，依法應負刑事責任者，加重其刑至二分之一
。
汽車駕駛人，在快車道依規定駕車行駛，因行人或慢車不依規定
，擅自進入快車道，而致人受傷或死亡，依法應負刑事責任者，
減輕其刑。

中華民國刑法第284條
因過失傷害人者，處一年以下有期徒刑、拘役或十萬元以下罰金
；致重傷者，處三年以下有期徒刑、拘役或三十萬元以下罰金。

附件：
臺灣桃園地方檢察署檢察官聲請簡易判決處刑書
                                     110年度偵字第7370號
    被　　　告　高榮森　男　48歲（民國00年0月00日生）
                        住○○市○○區○○路000巷00○0號
                        居桃園市○○區○○路00號
                        國民身分證統一編號：Z000000000號
上列被告因過失傷害案件，業經偵查終結，認為宜聲請以簡易判
決處刑，茲敘述犯罪事實及證據並所犯法條如下：
        犯罪事實
一、高榮森於民國109 年5 月21日下午，騎乘車牌號碼000-0000
    號普通重型機車，沿桃園市中壢區普義路往普義路橋方向行
    駛，於同日下午1 時10分許，行經桃園市○○區○○路000
    號前欲左轉時，本應注意轉彎車應讓直行車先行，且依當時
    天候陰、日間有自然光線、柏油路面乾燥、無缺陷、無障礙
    物、視距良好等情況，並無不能注意之情形，竟疏未注意，
    貿然左轉，適有王嘉明騎乘車牌號碼000-0000號普通重型機
    車，沿桃園市中壢區普義路往環北路方向直行至該處，雙方
    因而發生碰撞，王嘉明因此受有左側肩膀擦傷、左側髖部擦
    傷等傷害。嗣高榮森於肇事後，即向到場處理員警坦承肇事
    ，對於未發覺之罪自首而接受裁判，始悉上情。
二、案經王嘉明訴由桃園市政府警察局龜山分局報告偵辦。
        證據並所犯法條
一、被告高榮森經傳喚未到。惟查，上揭犯罪事實，業據被告於
    警詢中坦承當時是左轉車等情不諱，復有告訴人王嘉明於警
    詢、偵查中證述明確，並有道路交通事故現場圖、道路交通
    事故調查報告表一二、監視器光碟1 片、現場車禍及監視器
    翻拍照片、天成醫療社團法人天晟醫院診斷證明書1 紙附卷
    可稽。按轉彎車應讓直行車先行，道路交通安全規則第102
    條第1 項第7 款訂有明文，被告騎乘機車，自應遵守上開道
    路交通安全規則之規定，而本件交通事故發生時，並無不能
    注意之情形，有上開道路交通事故調查表在卷可按，被告於
    左轉時疏未注意轉彎車應讓直行車先行，致與直行之上開機
    車發生碰撞，告訴人因此倒地受有傷害，堪認被告肇事使告
    訴人受有上揭傷害，自有應注意能注意而不注意之過失行為
    ，是被告犯嫌洵堪認定。
二、核被告所為，係犯刑法第284 條前段之過失傷害罪嫌。又被
    告於肇事後，於警方到場處理時，坦承其為肇事者不逃避而
    接受調查，有自首情形紀錄表1 紙存卷可按，其舉已合於刑
    法第62條前段所定對於未發覺之犯罪自首而接受裁判之要件
    ，請審酌依該條規定減輕其刑。
三、依刑事訴訟法第451 條第1 項聲請逕以簡易判決處刑。
    此　致
臺灣桃園地方法院
中　　華　　民　　國　 110　　年　　4　 月　   13    日
                              檢察官　    楊挺宏
本件正本證明與原本無異
中　　華　　民　　國　 110 　 年　　4 　 月　  21    日
                              書記官      蔡欣潔

附記事項：
本件係依刑事訴訟法簡易程序辦理，法院簡易庭得不傳喚被告、
輔佐人、告訴人、告發人等出庭即以簡易判決處刑；被告、被害
人、告訴人等對告訴乃論案件如已達成民事和解而要撤回告訴或
對非告訴乃論案件認有受傳喚到庭陳述意見之必要時，請即另以
書狀向簡易法庭陳述或請求傳訊。

參考法條：


中華民國刑法第284條
因過失傷害人者，處 1 年以下有期徒刑、拘役或 10 萬元以下
罰金；致重傷者，處 3 年以下有期徒刑、拘役或 30 萬元以下
罰金。